【裁判字號】    98,上訴,3250
【裁判日期】    981013
【裁判案由】    毒品危害防制條例
【裁判全文】
臺灣高等法院刑事判決                98年度上訴字第3250號
上  訴  人
即  被  告  甲○○
上列上訴人因違反毒品危害防制條例案件，不服臺灣宜蘭地方法
院97年度訴字第591號，中華民國98年6月22日第一審判決（起訴
案號：臺灣宜蘭地方法院檢察署97年度偵字第3865號），提起上
訴，本院判決如下：
    主  文
上訴駁回。
    事  實
一、甲○○前於民國（下同）96年間，因偽造文書案件，經法院
    判決處有期徒刑3月，減為有期徒刑1月15日，如易科罰金，
    以新臺幣1千元折算1日確定，並於97年1月9日易科罰金執行
    完畢。仍不知悔改，明知海洛因為毒品危害防制條例所規定
    之第一級毒品，依法不得轉讓，竟於97年8 月22日某時許，
    因有施用第一級毒品海洛因之乙○○之請求，即基於轉讓第
    一級毒品海洛因之犯意，將放置在台北縣林口租屋處房間內
    桌上之第一級毒品海洛因1 包，無償轉讓予乙○○施用。嗣
    於97年8 月25日中午某時許，甲○○在宜蘭縣蘇澳鎮南方澳
    偶遇曾家輝，經曾家輝告知毒癮發作，央請甲○○代覓第一
    級毒品海洛因，甲○○遂於同日下午5、6時許，趁至宜蘭縣
    利澤工業區工作之際，詢問乙○○是否攜帶先前轉讓之第一
    級毒品海洛因，並約妥當日下班後攜帶該包第一級毒品海洛
    因至曾家輝住處，乙○○遂於下班後，與甲○○共同基於轉
    讓第一級毒品海洛因予曾家輝之犯意聯絡，攜帶放置有該包
    第一級毒品海洛因之香菸盒，與甲○○於同日晚間某時許，
    前往曾家輝位於宜蘭縣蘇澳鎮○○街42巷8 號住處後，乙○
    ○即將該香菸盒置放在客廳桌上，經曾家輝詢問是否有第一
    級毒品海洛因時，甲○○告知係放置在香菸盒內，曾家輝乃
    自行取出並捲入香菸，而施用第一級毒品海洛因（曾家輝涉
    嫌違反毒品危害防制條例部分，另行提起公訴）。嗣經警於
    97年8月25日下午7時10分許，持臺灣宜蘭地方法院搜索票欲
    至曾家輝住處搜索之際，見曾家輝與甲○○、乙○○自家中
    外出，上前表明身分時，因曾家輝見狀逃逸，經警方追獲，
    並查扣1個峰牌香煙盒內裝有上開第一級毒品海洛因1包（毛
    重0.377公克，驗餘淨重0.1449公克），而知悉上情。
二、案經臺灣宜蘭地方法院檢察署檢察官主動檢舉偵查起訴。
    理  由
壹、程序方面：
    按被告以外之人於審判外之陳述，雖不符前4 條之規定，而
    經當事人於審判程序同意作為證據，法院審酌該言詞陳述或
    書面陳述作成時之情況，認為適當者，亦得為證據，刑事訴
    訟法第159條之5 第1項定有明文。本件以下所引被告以外之
    人於審判外之書面或言詞陳述，檢察官、被告於審判程序均
    同意作為證據（本院卷第32頁背面），本院審酌上開書面及
    言詞陳述作成時之情況，認適宜作為證據使用，均有證據能
    力，合先敘明。
貳、實體方面：
一、訊據被告雖否認有上開犯行，並以：伊不知乙○○自伊家拿
    走的是毒品，且重量才0.14毫克，不可能轉讓給別人，乙○
    ○從伊家內之桌上取走，那是伊僱用之師傅注射完後放在那
    裡云云置辯，惟查：
  (一)被告對於共同轉讓第一級毒品海洛因之部分，被告業於警、
    偵訊及原審審理時供承：伊有於97年8 月25日中午某時許，
    在宜蘭縣蘇澳鎮南方澳偶遇曾家輝，經曾家輝告知毒癮發作
    ，央請伊代覓第一級毒品海洛因，伊遂於同日下午5、6時許
    ，趁至宜蘭縣利澤工業區工作之際，詢問乙○○是否攜帶先
    前轉讓之第一級毒品海洛因，並約妥於當日下班後攜帶第一
    級毒品海洛因至曾家輝住處，嗣乙○○即依約攜帶置放有該
    包第一級毒品海洛因之香菸盒，與伊於同日晚間某時許，前
    往曾家輝位於宜蘭縣蘇澳鎮○○街42巷8 號住處後，乙○○
    將該香菸盒置放在客廳桌上，經曾家輝詢問是否有第一級毒
    品海洛因後，伊即告知放置在香菸盒內，曾家輝乃自行取出
    捲入香菸施用第一級毒品海洛因。伊跟乙○○在97年8 月25
    日晚上，由乙○○帶那包海洛因去找曾家輝，就是要拿去給
    曾家輝解癮的等情不諱（宜蘭縣政府警察局蘇澳分局警澳偵
    字第0975102526號卷第5 頁正背面、臺灣宜蘭地方法院檢察
    署97年度毒偵字第819號卷第14、31、32頁、原審卷第26-28
    、121- 122頁），核與證人曾家輝於警、偵訊中及共同被告
    乙○○於警、偵訊及原審審理時證述情節大致相符，並有搜
    索扣押筆錄、扣押物品目錄表、交通部民用航空局航空醫務
    中心毒品鑑定書、毒品犯罪嫌疑人尿液採驗作業管制紀錄、
    慈濟大學濫用藥物檢驗中心97年9月3日慈大藥字第97090315
    號函檢附之檢驗總表、臺灣宜蘭地方法院檢察署檢察官97年
    度毒偵字第819號被告曾家輝之起訴書各1份（前揭警澳偵字
    第11頁、第14頁背面、前揭97年度毒偵字第819號偵查卷第6
    頁、第19頁至第21 頁、同前署97年度毒偵字第821號偵查卷
    第17、18 頁），及扣案之第一級毒品海洛因1包在卷可佐。
    因此，乙○○之所以攜帶該包第一級毒品海洛因轉讓予曾家
    輝施用，既係因為被告告知曾家輝毒癮發作，要一起至曾家
    輝住處，解曾家輝之毒癮所致，顯然被告於約妥共同被告乙
    ○○共同至曾家輝住處時，即已知悉共同被告乙○○要轉讓
    先前取得之少許第一級毒品海洛因1 包予曾家輝施用一事甚
    明，卻仍執意為之，而該交付海洛因之行為又非基於代購或
    合資購買而起，故被告甲○○上開所為，自有與乙○○共同
    轉讓第一級毒品予曾家輝之主觀犯意。從而，被告於上開時
    、地，與共同被告乙○○共同轉讓少許之第一級毒品海洛因
    1包予曾家輝之行為，足以認定。
  (二)關於被告轉讓毒品予共同被告乙○○部分犯行，業據被告於
    偵查中供承：放在香菸盒內之海洛因是伊之前交給乙○○的
    等語屬實（前揭97年度毒偵字第819 號偵查卷第31、32頁）
    ，其於原審審理時亦坦認：「伊本來不知道那是什麼東西要
    丟掉，是乙○○來之後說是海洛因，說那包他要，伊才說伊
    沒有用，你要就拿走」等情（原審卷第121 頁）不諱，互核
    與證人即共同被告乙○○於偵訊及原審審理時證稱：「查獲
    當天扣得之海洛因，是甲○○於被查前2、3天給伊的，甲○
    ○知道伊有在用毒品，甲○○沒有跟伊收錢。是伊去找甲○
    ○位於台北縣林口租屋處找甲○○時，在甲○○住桌上看到
    有1 包少許的海洛因，伊就問甲○○那些東西可不可以給伊
    ，甲○○說反正沒用，伊要就拿去。伊知道甲○○沒有在用
    海洛因，但不知海洛因是誰的，伊當時去甲○○家時，只有
    甲○○在」等情（前揭偵查卷第29頁、原審卷第115、116頁
    ）相符。則扣案之第一級毒品海洛因1 包，既係經由被告之
    處分，而贈送予共同被告乙○○施用，不論該包第一級毒品
    原屬何人所有，被告所為，均應成立轉讓第一級毒品罪。被
    告前揭辯解，尚難採為有利之認定，此外被告既有轉讓第一
    級毒品之犯行，認定如前，則無論其重量之多寡，均無礙於
    其犯行之成立。要之，被告所辯無非飾詞圖卸，委不足取。
    綜上所述，被告於上開時、地，先後2 次轉讓第一級毒品予
    被告乙○○、案外人曾家輝之犯行，均足以認定，應依法論
    科。
二、按海洛因屬毒品危害防制條例第2條第2項第1 款所定之第一
    級毒品，亦屬藥事法所稱之禁藥，依法不得持有及轉讓，行
    為人明知為禁藥即海洛因而轉讓予他人者，除成立毒品危害
    防制條例第8條第1項之轉讓第一級毒品罪外，亦構成藥事法
    第83條第1項之轉讓禁藥罪，屬於同一犯罪行為同時有2種法
    律可資處罰之法條競合，應依「重法優於輕法」之法理，擇
    一重處斷；而毒品危害防制條例第8條第1項轉讓第一級毒品
    罪之法定本刑為「1年以上7 年以下有期徒刑，得併科100萬
    元以下罰金」，95年5月30日修正施行之藥事法第83條第1項
    轉讓禁藥罪之法定本刑則為「7年以下有期徒刑，得併科500
    萬元以下罰金」，故行為人轉讓海洛因之情節，毒品危害防
    制條例第8條第1項之罪之法定本刑（低度刑），顯較藥事法
    第83條第1 項之罪之法定本刑（低度刑）為重，依重法優於
    輕法之法理，應優先適用毒品危害防制條例第8條第1項之規
    定處斷。查被告2 次轉讓第一級毒品之行為，均係犯毒品危
    害防制條例第8條第1項轉讓第一級毒品罪。公訴意旨認被告
    轉讓海洛因予曾家輝施用之部分，應論以幫助施用第一級毒
    品罪處斷，容有未洽，已如前述，惟起訴之社會基本事實同
    一，爰依法變更起訴法條。又被告轉讓前持有海洛因之低度
    行為，為轉讓之高度行為所吸收，不另論罪。被告與共同被
    告乙○○就轉讓第一級毒品罪予曾家輝之犯行間，有犯意聯
    絡及行為分擔，應論以共同正犯。被告所犯上開轉讓第一級
    毒品之2 罪間，犯意各別，罪名互殊，應分論併罰。又被告
    有上開犯罪事實欄一所載執行完畢之前科紀錄，有臺灣高等
    法院被告前案紀錄表可稽，其於執行完畢後5 年之內，故意
    再犯本件有期徒刑以上之罪，係屬累犯，均應依刑法第47條
    第1 項之規定加重其刑。再者，被告轉讓第一級毒品海洛因
    予案外人曾家輝之數量只有1包，重量微少，且被告先後2次
    轉讓予共同被告乙○○、案外人曾家輝之海洛因又係同1 包
    毒品，所生危害有限，犯罪情節尚非極為重大，衡以毒品危
    害防制條例第8 條第1項轉讓第一級毒品罪之法定本刑為1年
    以上7年以下有期徒刑，得併科新臺幣100萬元以下罰金，被
    告因一時失慮而轉讓數量微少之第一級毒品，致罹重典，情
    輕法重，倘科以上開法定最低之刑猶嫌過重，是依刑法第59
    條之規定，酌減其刑，並依法先加後減之。
三、原審認被告罪證明確，依毒品危害防制條例第8條第1項、第
    18條第1項前段，刑法第11條前段、第28條、第47條第1項、
    第59條、第51條第5款之規定，審酌被告2人之素行、係因施
    用毒品者之請求，乃違反法令，轉讓足以導致精神障礙及生
    命危險之成癮性毒品海洛因，並考量其等轉讓毒品之數量、
    次數，暨犯後態度等一切情狀，被告2 次轉讓犯行，各處有
    期徒刑柒月，定其應執行刑為有期徒刑壹年。另按查獲之毒
    品，不問屬於犯人與否，均沒收銷燬之，毒品危害防制條例
    第18條第1 項前段定有明文。本件扣案之海洛因1 包（毛重
    0.377公克，驗餘淨重0. 1449公克），係毒品危害防制條例
    第2條第2項第1 款規定之第一級毒品，已如前述，而盛裝扣
    案毒品之塑膠袋1 個有毒品殘渣黏附其上不可析離，故均依
    同條例第18條第1 項前段宣告沒收銷燬之，認事用法，核無
    不合，量刑亦屬妥適，被告上訴意旨，仍執陳詞，空言否認
    犯罪，為無理由，應予駁回。
據上論斷，應依刑事訴訟法第368條，判決如主文。
本案經檢察官李金定到庭執行職務。
中    華    民    國    98    年    10    月    13    日
                  刑事第三庭  審判長法  官  陳博志
                                    法  官  劉興浪
                                    法  官  許文章
以上正本證明與原本無異。
如不服本判決，應於收受送達後10日內向本院提出上訴書狀，其
未敘述上訴之理由者並得於提起上訴後10日內向本院補提理由書
（均須按他造當事人之人數附繕本）「切勿逕送上級法院」。
                                    書記官  蔡慧娟
中    華    民    國    98    年    10    月    13    日
附錄：本案論罪科刑法條
毒品危害防制條例第8條第1項
轉讓第一級毒品者，處1年以上7年以下有期徒刑，得併科新臺幣
1百萬元以下罰金。


司法院資訊處製作；財團法人民間司法改革基金會備份。
